臺灣高等法院高雄分院刑事判決　　　　 96年度上易字第327號
上　訴　人　乙○○
即　被　告
　　　　　　　　　　之1
上列上訴人因竊盜案件，不服臺灣高雄地方法院95年度易字第
1829號中華民國96年2 月13日第一審判決（起訴案號：臺灣高雄
地方法院檢察署95年度偵緝字第2883號），提起上訴，本院判決
如下：
    主  文
原判決撤銷。
乙○○攜帶兇器竊盜未遂，累犯，處有期徒刑捌月，減為有期徒
刑肆月，如易科罰金，以銀元參佰元即新臺幣玖佰元折算壹日。
    事  實
一、乙○○前曾因竊盜、贓物罪，分別經臺灣高等法院臺南分院
    判處有期徒刑6 月、8 月確定，定應執行刑為有期徒刑1 年
    ；又因竊盜罪，再經該院判處有期徒刑2 年確定，與上開各
    罪合併執行，於民國93年10月15日假釋出監，於93年12月28
    日假釋期滿視為執行完畢。詎仍不知悔改，基於意圖為自己
    不法所有之竊盜犯意，於94年12月23日15時許，在高雄縣路
    竹鄉鴨母寮村「高苑科技大學」側門路旁，持客觀上足對人
    之生命、身體、安全構成威脅，可供兇器使用之不明工具，
    撬開、破壞甲○○所有車號0958-XB 號自用小客車之車門鑰
    匙孔、方向盤鑰匙孔（即汽車電門鎖）及龍頭鎖（毀損部分
    未據告訴），並發動引擎欲竊取該車，然因方向盤另以方向
    盤鎖鎖住，無法駕駛車輛，致未能竊得該車而未得逞。嗣甲
    ○○下課後，發現車輛遭人破壞而報警處理，經警採集車上
    指紋比對鑑驗，察覺其中一枚指紋與乙○○左中指指紋相符
    ，始悉上情。
二、案經高雄縣警察局湖內分局報請臺灣高雄地方法院檢察署檢
    察官偵查起訴。
    理  由
壹、程序部分：
一、按被告以外之人於偵查中向檢察官所為之陳述，除顯有不可
    信之情況者外，得為證據，刑事訴訟法第159 條之1 第2 項
    定有明文。偵查中對被告以外之人所為之偵查筆錄，或被告
    以外之人向檢察官所提之書面陳述，性質上均屬傳聞證據。
    惟現階段刑事訴訟法規定檢察官代表國家偵查犯罪、實施公
    訴，依法其有訊問被告、證人及鑑定人之權，證人、鑑定人
    且須具結，而實務運作時，檢察官偵查中向被告以外之人所
    取得之陳述，原則上均能遵守法律規定，不致違法取供，其
    可信度極高，是除顯有不可信之情況外，自得為證據；本件
    證人甲○○於檢察官偵查中所為之證述，性質上雖屬傳聞證
    據，惟係偵查中向檢察官所為之證述，並經具結，且無顯有
    不可信之情況，衡諸上開規定，自具有證據能力。
二、次按又內政部警政署刑事警察局鑑驗書、高雄縣政府警察局
    湖內分局刑案現場勘查採證紀錄，雖屬被告以外之人於審判
    外之書面陳述，係屬傳聞證據，惟上開文書內容，業經當事
    人於本院審判程序同意作為證據，審理時予以提示並告以要
    旨，且各經檢察官及被告等人表示意見。當事人已知上述筆
    錄乃傳聞證據，且均未於言詞辯論終結前對該等筆錄內容異
    議，本院審酌上開機關應無為虛偽陳述之動機及必要，認為
    以之作為本案之證據亦屬適當，依上開規定，是上開文書應
    具有證據能力。
貳、實體部分：
一、訊據上訴人即被告乙○○矢口否認有上開竊盜犯行，辯稱：
    我當時受僱於鄭銀發在台南縣歸仁鄉○○村○○路○段26之2
    號「成發汽車保養廠」，從事汽車維修保養工作，並未至案
    發現場竊取被害人車輛云云；經查：
  (一)被害人甲○○所有車號0958-XB 號自用小客車，於94年12月
    23日15時許，在「高苑科技大學」側門路旁，遭人以工具撬
    開破壞車門鑰匙孔、方向盤鑰匙孔及龍頭鎖，並發動引擎欲
    竊取該車，然因方向盤另以方向盤鎖鎖住，車子才沒有被偷
    走之事實，業據證人甲○○於偵訊及原審審理中結證稱：案
    發當日，我開車去學校唸書，停在校外路旁，下課後發現車
    門鑰匙孔、方向盤鑰匙孔及龍頭鎖均被破壞，車子是發動的
    狀態，因方向盤有大鎖鎖住，所以車子沒有被偷走等語甚詳
    ，並有上開車輛遭破壞之照片19張附卷可稽。又經警採集車
    上可疑指紋計6 枚，比對鑑驗結果，認採證位置在該車左側
    車門上之編號1 指紋，其紋形、特徵點與被告左中指指紋相
    符，其餘在該車車門、車內大鎖上之可疑指紋，則因紋線有
    欠清晰、特徵點不足，而無法比對，有內政部警政署刑事警
    察局95年1 月10日刑紋字第0950003939號鑑驗書、高雄縣政
    府警察局湖內分局刑案現場勘查採證紀錄各1 份在卷可按，
    則依上開指紋採證比對情形，被告指紋既係因特別清晰始被
    鑑驗查獲，足見被告並非短暫或偶發性之輕觸該車，始足留
    下得供比對鑑驗之紋型、紋線。又證人甲○○於原審審理時
    證稱：車子買來後約2 、3 個月即發生本案，該段期間，車
    子都是我在開，除我母親曾借用1 次駕車前往楠梓外，並未
    借給他人使用，且車子都回原廠保養（即經銷商附設之保養
    廠），未曾到過其他汽車保養廠保養或修理等語，且經原審
    向保養該車之義豐汽車有限公司查詢後，該公司檢附維修歷
    史資料表1 紙略稱：該車共有2 次保養維修紀錄，並無下包
    其他廠商修理等語屬實，證人即「成發汽車保養廠」負責人
    鄭銀發亦到庭證稱：我與義豐汽車公司並無業務往來或承包
    該公司之修護業務等語無訛，顯見該車左側車門所採得之被
    告指紋，並非被告因從事汽車修護工作，合理接觸車輛所留
    存，則該車所採得之被告指紋，應係被告行竊時所留無疑。
  (二)至證人鄭銀發雖當庭證稱：案發當日被告正在上班等語；惟
    依證述過程觀之，證人係就辯護人詰問「94年12月23日下午
    3 點（即案發日時），當天為禮拜五，當天被告有無請假或
    外出」時，先答稱：好像沒有請假，被告很少請假等語，經
    辯護人認為證人回答不明，多次強調案發日為星期五，並追
    問被告任職期間共請假幾次時，證人始答稱沒有請假等語，
    復經檢察官詰問案發當日下午3 點是否記得被告在作什麼，
    證人則稱時間太久忘記了等語，則證人就案發當日被告之出
    勤情形，自始既未能為堅定明確之回答，且就與案發當日同
    一日之記憶相關問題，即檢察官所詰問被告當時之工作內容
    一節，證人則以時間久遠，答稱不復記憶等語，足見證人鄭
    銀發就案發當日被告有無上班或外出一節，記憶並非清楚明
    晰，是證人鄭銀發此部分證詞，尚無法鬆動或推翻本院依上
    述證據所得之確信，故無從以此作為有利於被告之認定。
  (三)綜上所述，本件事證明確，被告竊盜之犯行，洵堪認定。
二、按刑法第321 條第1 項第3 款所謂兇器，其種類並無限制，
    凡客觀上足以對人之生命、身體、安全構成威脅，具有危險
    性之兇器均屬之（最高法院79年台上字第5253號判例參照）
    。本件被告行竊被害人車輛，所持用以撬開破壞車門鑰匙孔
    、方向盤鑰匙孔及龍頭鎖之不明工具，依卷附照片所示車門
    鑰匙孔周圍凹損不平及鎖頭外露之撬挖痕跡、包覆方向盤底
    座龍頭位置之外殼被外力拆開之損壞情形觀之，再衡諸上開
    車輛結構並非徒手即可輕易拆解之經驗常理，應認被告所持
    工具自屬材質堅硬，有相當長度足以施力，具適於撬解物品
    之形狀等特性，且該等工具既足破壞上開車輛結構，其客觀
    上亦足危害人之生命、身體、安全，自屬兇器無訛；核被告
    持可供兇器使用之不明工具，撬開、破壞甲○○所有自用小
    客車之車門鑰匙孔、方向盤鑰匙孔及龍頭鎖（毀損部分未據
    告訴），並發動引擎欲竊取該車，然因方向盤另以方向盤鎖
    鎖住，致未能竊得該車而未得逞，所為係犯刑法第321 條第
    2 項、第1 項第3 款之攜帶兇器竊盜未遂罪，應依同條第1
    項之罪刑處斷，並按未遂犯之規定，減輕其刑。又起訴書雖
    認被告竊車不成，遂竊取該車之中央鎖控電腦主機得手，惟
    查被害人甲○○於第1 次警詢時指稱：「車內並未有其他財
    物損失」等語（見94年12月23日警詢筆錄），事後始改稱回
    原廠修理時，經原廠技師告知電腦主機不見了等語，前後所
    述不一，已難輕信，且由警製之採證照片19張（見95年度偵
    緝字第2883號卷第49頁至58頁）觀之，並無該車之中央鎖控
    電腦主機被竊之紀錄，是公訴人認被告有竊取該車之中央鎖
    控電腦主機，尚屬無據，被告所為應僅構成攜帶兇器竊盜未
    遂罪，併予敘明；又被告前曾因竊盜、贓物罪，分別經臺灣
    高等法院臺南分院判處有期徒刑6 月、8 月確定，定應執行
    刑為有期徒刑1 年；又因竊盜罪，再經該院判處有期徒刑2
    年確定，與上開各罪合併執行，於民國93年10月15日假釋出
    監，於93年12月28日假釋期滿視為執行完畢，有臺灣高等法
    院被告前案紀錄表1 紙在卷可稽，其於上開徒刑執行完畢後
    5 年內，復故意再犯本件有期徒刑以上之罪，不論依修正前
    之刑法第47條，或修正後之刑法第47條第1 項之規定，均構
    成累犯，對被告而言並無有利或不利之情形，自不生新舊法
    比較之問題，應逕依修正後之刑法第47條第1 項，論以累犯
    ，並加重其刑，被告刑有加重減輕，應先加後減。
三、原審對被告予以論罪科刑，固非無見；惟查：(一)本件不能證
    明被告有竊取該車之中央鎖控電腦主機1 部，已如前述，被
    告所為應屬竊盜未遂，原判決認被告有竊取該車之中央鎖控
    電腦主機1 部，尚有未洽。(二)被告犯罪行為時間在中華民國
    96 年4月24日以前，所犯經核符合中華民國96年罪犯減刑條
    例第2 條第1 項規定，應依同條例第2 條第1 項第3 款、第
    7 條規定減其宣告刑2 分之1 ，原判決未及適用該條例之規
    定，減輕其刑，尚有未當；被告上訴意旨否認犯罪，指摘原
    判決不當，雖無理由，惟原判決既有上開可議，仍應由本院
    予以撤銷改判；審酌被告正值青壯，不思以正當手段獲取所
    需，為圖私慾，任意破壞他人車輛欲竊取之，行為實屬不該
    ，前已有多次竊盜犯行，素行不良，於前案執行完畢仍再犯
    本件之罪，足見其毫無悔悟之意，復於犯後否認犯行，態度
    不佳等一切情狀，量處如主文第2 項所示之刑，又被告犯罪
    行為時間在中華民國96年4 月24日以前，所犯經核符合中華
    民國96年罪犯減刑條例第2 條第1 項規定，應依同條例第2
    條第1 項第3 款、第7 條規定減其宣告刑2 分之1 。又被告
    於犯罪時之刑法第41條第1 項前段規定：「犯最重本刑為5
    年以下有期徒刑以下之刑之罪，而受6 個月以下有期徒刑或
    拘役之宣告，因身體、教育、職業、家庭之關係或其他正當
    事由，執行顯有困難者，得以1 元以上3 元以下折算1 日，
    易科罰金。」，被告行為時之易科罰金折算標準，修正前罰
    金罰鍰提高標準條例第2 條前段（現已刪除）規定，就其原
    定數額提高為100 倍折算1 日，則本件被告行為時之易科罰
    金折算標準，應以銀元300 元折算1 日，經折算為新臺幣後
    ，應以新臺幣900 元折算1 日。惟95年7 月1 日修正公布施
    行之刑法第41條第1 項前段則規定：「犯最重本刑為5 年以
    下有期徒刑以下之刑之罪，而受6 個月以下有期徒刑或拘役
    之宣告者，得以新臺幣1000元、2000元或3000元折算1日 ，
    易科罰金。」，比較修正前後之易科罰金折算標準，以95年
    7 月1 日修正公布施行前之規定，較有利於被告，則應依刑
    法第2 條第1 項前段，適用修正前刑法第41條第1 項前段規
    定，定其折算標準，被告行竊所用之不明工具，未據扣案，
    是否存在而未滅失，無從證明，為免將來執行困難，爰不另
    為沒收之諭知，併此敘明。
據上論斷，應依刑事訴訟法第369 條第1 項前段、第364 條、第
299 條第1 項前段，刑法第321 條第1 項第3 款、第2 項、第25
條第2 項、第47條第1 項、修正前刑法第41條第1 項前段、中華
民國96年罪犯減刑條例第2 條第1 項第3 款、第7 條、第9 條、
修正前罰金罰鍰提高標準條例第2 條，現行法規所定貨幣單位折
算新臺幣條例第2 條，判決如主文。
本案經檢察官彭南雄到庭執行職務。
中　　華　　民　　國　　96　　年　　7 　　月　 24　　日
                  刑事第七庭    審判長法  官  莊飛宗
                                      法  官  邱明弘
                                      法  官  黃憲文
以上正本證明與原本無異。
不得上訴。
中　　華　　民　　國　　96　　年　　7 　　月　 24　　日
　　　　　　　　　　　　　　　　　　　書記官施耀程
附錄本件判決論罪科刑法條：
中華民國刑法第321條
（加重竊盜罪）
犯竊盜罪而有左列情形之一者，處6 月以上、5 年以下有期徒刑
：
一  於夜間侵入住宅或有人居住之建築物、船艦或隱匿其內而犯
    之者。
二  毀越門扇、牆垣或其他安全設備而犯之者。
三  攜帶兇器而犯之者。
四  結夥三人以上而犯之者。
五  乘火災、水災或其他災害之際而犯之者。
六  在車站或埠頭而犯之者。
前項之未遂犯罰之。
